臺灣新北地方法院刑事判決
111年度金訴字第1466號
公  訴  人  臺灣新北地方檢察署檢察官
被      告  江韋德


上列被告因違反洗錢防制法等案件，經檢察官提起公訴（111年
度偵字第18772號），被告於本院準備程序中，就被訴事實為有
罪之陳述，經本院合議庭裁定由受命法官獨任進行簡式審判程序
，判決如下：
    主    文
江韋德幫助犯洗錢防制法第十四條第一項之洗錢罪，處有期徒刑
貳月，併科罰金新臺幣壹萬元，罰金如易服勞役，以新臺幣壹仟
元折算壹日；未扣案之犯罪所得新臺幣壹萬元沒收之，於全部或
一部不能沒收或不宜執行沒收時，追徵其價額。
    犯罪事實
一、江韋德依一般社會通常生活經驗，可預見將金融機構帳戶交
    由他人使用，可能幫助詐欺集團，詐欺社會大眾轉帳或匯款
    至該帳戶，成為所謂「人頭帳戶」，作為對方收受、提領特
    定犯罪所得使用，對方提領後即會產生遮斷金流以逃避國家
    追訴、處罰之效果，竟基於縱將帳戶資料交給他人，他人可
    能利用該帳戶犯詐欺取財罪，並利洗錢之實行，亦不違背其
    本意之幫助犯意，於民國109年9月12日前某日，在其址為新
    北市○○區○○路000巷00號3樓之住處樓下，先行取得其友人劉
    文凱（所涉部分，業經本院以111年度簡字第1074號判決判
    處有期徒刑2月確定）設於中華郵政股份有限公司帳號00000
    000000000號帳戶（下稱系爭帳戶）之提款卡及密碼後，旋
    以新臺幣（下同）1萬元為對價，將之交給真實姓名年籍不
    詳自稱「皓呆」之人。嗣「皓呆」所屬之詐欺集團取得系爭
    帳戶之提款卡及密碼後，即與同集團其他成員，共同基於意
    圖為自己不法所有之詐欺及一般洗錢之犯意聯絡，先由同集
    團成員，使用通訊軟體LINE，於109年8月18日以暱稱「mina
    」向林芸戎佯稱可介紹外匯投資管道，並提供暱稱「童童」
    之人之聯絡資訊，復由同集團成員，以暱稱「童童」傳送「
    QNiu」網頁給林芸戎，佯稱得以該網站操作外匯投資云云，
    再經同集團成員，以暱稱「陳文秉」向林芸戎佯稱可教其操
    作外匯投資，獲利甚豐云云，致林芸戎陷於錯誤，依指示於
    同年9月12日20時46分19秒，以網路銀行轉帳方式匯款32,00
    0元至系爭帳戶旋遭同集團成員提領一空，藉以製造金流之
    斷點，而掩飾或隱匿該犯罪所得之去向、所在。
二、案經林芸戎訴由花蓮縣警察局鳳林分局報告臺灣新北地方檢
    察署檢察官偵查起訴。
　　理    由
一、證據能力部分：
    本案被告江韋德所犯係死刑、無期徒刑或最輕本刑為3年以
    上有期徒刑或高等法院管轄第一審案件以外之罪，其於準備
    程序期日就被訴事實為有罪之陳述，經本院告知簡式審判程
    序之旨，並聽取公訴人及被告之意見後，經合議庭依刑事訴
    訟法第273條之1第1項規定裁定由受命法官獨任進行簡式審
    判程序。是本案之證據調查，依刑事訴訟法第273條之2規定
    ，不受同法第159條第1項、第161條之2、第161條之3、第16
    3條之1及第164條至第170條規定之限制，先予敘明。
二、認定本案犯罪事實之證據及理由：
　　上揭犯罪事實，業據被告迭於檢察事務官詢問、本院準備程
    序及審理中均坦承不諱（見偵緝卷第39至39頁反面、金訴卷
    第50、58頁），復據證人即告訴人林芸戎於警詢中指訴綦詳
    （見偵17070卷第8至9頁反面），核與證人劉文凱於檢察事
    務官詢問時之證述（見偵緝66卷第27至28、44至45頁），並
    有告訴人提出之LINE對話紀錄截圖（見偵17070卷第至44、4
    9至80頁）、匯款畫面截圖（見偵17070卷第46頁）、系爭帳
    戶之以局號帳號査詢客戶基本資料、客戶歷史交易清單（見
    偵17070卷第37至38頁）、劉文凱臺灣新北地方檢察署檢察
    官111年度偵緝字第299號聲請簡易判決處刑書、本院111年
    度簡字第1074號簡易判決（見偵緝66卷第48至51頁反面）在
    卷可稽，足認被告具任意性之自白與事實相符。本案事證明
    確，被告犯行堪以認定，應予依法論科。
三、論罪科刑：
㈠、按刑法第30條之幫助犯，係以行為人主觀上有幫助故意，客
    觀上有幫助行為，即對於犯罪與正犯有共同認識，而以幫助
    意思，對於正犯資以助力，但未參與實行犯罪之行為者而言
    。幫助犯之故意，除需有認識其行為足以幫助他人實現故意
    不法構成要件之「幫助故意」外，尚需具備幫助他人實現該
    特定不法構成要件之「幫助既遂故意」，惟行為人只要概略
    認識該特定犯罪之不法內涵即可，無庸過於瞭解正犯行為之
    細節或具體內容。金融帳戶乃個人理財工具，依我國現狀，
    申設金融帳戶並無任何特殊限制，且可於不同之金融機構申
    請多數帳戶使用，是依一般人之社會通念，若見他人不以自
    己名義申請帳戶，反而收購或借用別人之金融帳戶以供使用
    ，並要求提供提款卡及告知密碼，則提供金融帳戶者主觀上
    如認識該帳戶可能作為對方收受、提領特定犯罪所得使用，
    對方提領後會產生遮斷金流以逃避國家追訴、處罰之效果，
    仍基於幫助之犯意，而提供該帳戶之提款卡及密碼，以利洗
    錢實行，仍可成立一般洗錢罪之幫助犯（最高法院108年度
    台上大字第3101號裁定意旨參照）。查被告於上述時、地，
    將劉文凱之系爭帳戶提款卡及密碼交給「皓呆」，供「皓呆
    」所屬之詐欺集團成員，對告訴人以上述方式施以詐術，而
    致其陷於錯誤，並依指示匯款至系爭帳戶，嗣旋遭同詐欺集
    團不詳成員提領一空，被告所為固未直接實行詐欺取財、掩
    飾、隱匿犯罪所得之構成要件行為，惟其提供系爭帳戶資料
    給詐欺集團成員使用，確對詐欺集團成員遂行詐欺取財、掩
    飾、隱匿犯罪所得資以助力，有利詐欺取財及洗錢之實行，
    是核被告所為，係犯刑法第30條第1項前段、第339條第1項
    之幫助詐欺取財罪、刑法第30條第1項前段、洗錢防制法第1
    4條第1項之幫助洗錢罪。又本案之詐欺方式，雖屬詐欺集團
    所犯，然並無積極證據證明被告知悉該集團成員達3人以上
    ，或知悉該詐欺集團所使用之詐欺方式，是本案尚難認犯有
    刑法第339條之4第1項各款之幫助加重詐欺取財罪名，附此
    敘明。
㈡、被告以一交付系爭帳戶資料之行為同時觸犯幫助詐欺取財、
    幫助洗錢罪，為想像競合犯，依刑法第55條規定，應從一重
    論以幫助洗錢罪。
㈢、按犯前2條之罪，在偵查或審判中自白者，減輕其刑，洗錢防
    制法第16條第2項定有明文。被告於本院審理時對於所犯同
    法第14條第1項之罪自白不諱（見金訴卷第58頁），依前開
    規定，應予減輕其刑。被告既係對正犯資以助力而未參與犯
    罪構成要件行為之實行，為洗錢罪之幫助犯，爰依刑法第30
    條第2項之規定，按正犯之刑減輕之，並依刑法第70條規定
    遞減之。
㈣、爰審酌被告貿然將劉文凱之系爭帳戶提款卡及密碼提供「皓
    呆」所屬之詐欺集團使用，手段雖屬平和，惟此使詐騙者得
    以掩飾真實身分，且受騙匯入之犯罪所得一旦提領而出，即
    得製造金流斷點，增加查緝犯罪之困難，並助長社會犯罪風
    氣，殊屬不當；惟念及被告本身尚非實際參與本案詐欺取財
    、洗錢正犯之行為，可非難性較小；兼衡被告自始坦認犯行
    之犯後態度；暨其自陳為國中畢業之智識程度，業工，月收
    入約4至5萬元，已婚，配偶有孕，須扶養配偶之生活狀況（
    見金訴卷第59頁）等一切情狀，量處如主文所示之刑，併諭
    知罰金易服勞役之折算標準。
四、沒收部分：
　　按犯罪所得，屬於犯罪行為人者，沒收之；前2項之沒收，
    於全部或一部不能沒收或不宜執行沒收時，追徵其價額，刑
    法第38條之1第1項前段、第3項定有明文。經查，被告將劉
    文凱之系爭帳戶提款卡及密碼給「皓呆」所屬之詐欺集團使
    用，取得1萬元作為報酬等情，據其自承在卷（見偵緝卷第3
    9頁），依前開規定，應予宣告沒收，並於全部或一部不能
    沒收或不宜執行沒收時，追徵其價額。　　
據上論斷，應依刑事訴訟法第273條之1第1項、第299條第1項前
段，判決如主文。
本案經檢察官陳旭華提起公訴，檢察官江佩蓉到庭執行職務。
中　　華　　民　　國　　111 　年　　10　　月　　21　　日
                  刑事第十三庭  法  官　施吟蒨
以上正本證明與原本無異。
如不服本判決應於收受判決後20日內向本院提出上訴書狀，並應
敘述具體理由；其未敘述上訴理由者，應於上訴期間屆滿後20日
內向本院補提理由書（均須按他造當事人之人數附繕本）「切勿
逕送上級法院」。
                                書記官  張如菁
中　　華　　民　　國　　111 　年　　10　　月　　21　　日
附錄論罪科刑法條：
刑法第30條
幫助他人實行犯罪行為者，為幫助犯。雖他人不知幫助之情者，
亦同。
幫助犯之處罰，得按正犯之刑減輕之。

刑法第339條第1項
意圖為自己或第三人不法之所有，以詐術使人將本人或第三人之
物交付者，處5年以下有期徒刑、拘役或科或併科50萬元以下罰
金。
以前項方法得財產上不法之利益或使第三人得之者，亦同。
前二項之未遂犯罰之。

洗錢防制法第14條第1項
有第二條各款所列洗錢行為者，處7年以下有期徒刑，併科新臺
幣5百萬元以下罰金。
前項之未遂犯罰之。
前二項情形，不得科以超過其特定犯罪所定最重本刑之刑。